【裁判字號】    88,訴,1700
【裁判日期】    890710
【裁判案由】    交還土地等
【裁判全文】
臺灣高雄地方法院民事判決  八十八年度訴字第一七○○號
    原      告  台灣糖業股份有限公司
    法定代理人  錢秉才
    訴訟代理人  李明益  律師
                吳敏蕙  律師
    被      告  甲○○即廖甲.
    訴訟代理人  廖玉盈        .
    被      告  乙○○        .
                戊○○        .
                庚○○        .
    訴訟代理人  戊○○        .
    被      告  丙○○        .
    訴訟代理人  丁○○        .
    被      告  己○○        .
右當事人間交還土地等事件，本院判決如左：
    主    文
被告甲○○（即廖甲○○）應將坐落高雄縣旗山鎮○○○段二一七六地號，建，面積
零點伍陸柒捌公頃土地內如附圖所示Ｅ部分面積０．０００九公頃及Ｆ部分面積０．
０００一七公頃之地上物除去後，將土地返還原告。
被告乙○○應將坐落高雄縣旗山鎮○○○段二一七六地號，建，面積零點伍陸柒捌公
頃土地內如附圖所示Ｇ部分面積０．０二八０公頃之地上物除去後，將土地返還原告
。
被告戊○○應將坐落高雄縣旗山鎮○○○段二一七六地號，建，面積零點伍陸柒捌公
頃土地內如附圖所示Ｃ部分面積０．００一三公頃之地上物除去後，將土地返還原告
。
被告庚○○、己○○應將坐落高雄縣旗山鎮○○○段二一七六地號，建，面積零點伍
陸柒捌公頃土地內如附圖所示Ｂ部分面積０．００一五公頃之地上物除去後，將土地
返還原告。
被告丙○○應將坐落高雄縣旗山鎮○○○段二一七六地號，建，面積零點伍陸柒捌公
頃土地內如附圖所示Ａ部分面積０．０００二公頃之地上物除去後，將土地返還原告
。
被告甲○○（即廖甲○○）應給付原告新台幣壹仟伍佰貳拾玖元，及自民國八十八年
七月一日起至返還第一項所示土地之日止，按月給付原告新台幣拾貳元。
被告乙○○應給付原告新台幣壹萬陸仟肆佰陸拾肆元，及自民國八十八年七月一日起
至返還第二項所示土地之日止，按月給付原告新台幣佰肆拾貳元。
被告戊○○應給付原告新台幣柒佰陸拾肆元，及自民國八十八年七月一日起至返還第
三項所示土地之日止，按月給付原告新台幣拾陸元。
被告庚○○、己○○應給付原告新台幣捌佰捌拾貳元，及自民國八十八年七月一日起
至返還第四項所示土地之日止，按月給付原告新台幣拾捌元。
被告丙○○應給付原告新台幣壹佰壹拾捌元，及自民國八十八年七月一日起至返還第
五項所示土地之日止，按月給付原告新台幣元。
原告其餘之訴駁回。
訴訟費用由被告丙○○負擔百分之一，被告庚○○、己○○負擔百分之四，被告戊○○負擔百分之四，被告甲○○負擔百分之七，被告乙○○負擔百分之八十三，餘由原
告負擔。
本判決第一項、第六項於原告以新台幣陸佰元為被告甲○○（即廖甲○○）供擔保後
得假執行。本判決第二項、第七項於原告以新台幣貳萬伍仟元為被告乙○○供擔保後
得假執行。本判決第三項、第八項於原告以新台幣壹萬元為被告戊○○供擔保後得假
執行。本判決第四項、第九項於原告以新台幣伍仟元為被告庚○○、己○○供擔保後
得假執行。本判決第五項、第十項於原告以新台幣壹佰元為被告丙○○供擔保後得假
執行。
原告其餘假執行之聲請駁回。
    事    實
甲、原告方面：
一、聲明：
（一）被告甲○○（即廖甲○○）應將坐落高雄縣旗山鎮○○○段二一七六地號，建
      ，面積零點伍陸柒捌公頃土地內如附圖所示Ｅ部分面積０．０００九公頃及Ｆ
      部分面積０．０００一七公頃之地上物除去後，將土地返還原告。
（二）被告乙○○應將坐落高雄縣旗山鎮○○○段二一七六地號，建，面積零點伍陸
      柒捌公頃土地內如附圖所示Ｇ部分面積０．０二八０公頃之地上物除去後，將
      土地返還原告。
（三）被告戊○○應將坐落高雄縣旗山鎮○○○段二一七六地號，建，面積零點伍陸
      柒捌公頃土地內如附圖所示Ｃ部分面積０．００一三公頃之地上物除去後，將
      土地返還原告。
（四）被告庚○○、己○○應將坐落高雄縣旗山鎮○○○段二一七六地號，建，面積
      零點伍陸柒捌公頃土地內如附圖所示Ｂ部分面積０．００一五公頃之地上物除
      去後，將土地返還原告。
（五）被告丙○○應將坐落高雄縣旗山鎮○○○段二一七六地號，建，面積零點伍陸
      柒捌公頃土地內如附圖所示Ａ部分面積０．０００二公頃之地上物除去後，將
      土地返還原告。
（六）被告甲○○（即廖甲○○）乙○○、戊○○、庚○○、己○○、丙○○應將坐
      落高雄縣旗山鎮○○○段二一七六地號，建，面積零點伍陸柒捌公頃土地內如
      附圖所示Ｈ部分面積０．０００四公頃之地上物除去並回復原狀後，將土地返
      還原告。
（七）被告甲○○（即廖甲○○）應給付原告新台幣（下同）壹仟伍佰貳拾玖元，及
      自民國八十八年七月一日起至返還第一項所示土地之日止，按月給付原告拾
      貳元之損害金。
（八）被告乙○○應給付原告壹萬陸仟肆佰陸拾肆元，及自民國八十八年七月一日起
      至返還第二項所示土地之日止，按月給付原告佰肆拾貳元之損害金。
（九）被告戊○○應給付原告柒佰陸拾肆元，及自民國八十八年七月一日起至返還第
      三項所示土地之日止，按月給付原告拾陸元之損害金。
（十）被告庚○○、己○○應給付原告捌佰捌拾貳元，及自民國八十八年七月一日起
      至返還第四項所示土地之日止，按月給付原告拾捌元之損害金。
（十一）被告丙○○應給付原告壹佰壹拾捌元，及自民國八十八年七月一日起至返還
        第五項所示土地之日止，按月給付原告元之損害金。
（十二）被告甲○○（即廖甲○○）、乙○○、戊○○、庚○○、己○○、丙○○應
        給付原告貳佰拾伍元及自民國八十八年七月一日起，至返還第六項所示土
        地之日止，按月給付原告伍元之損害金。
（十三）願供擔保，請准宣告假執行。
（十四）訴訟費用由被告等負擔。
二、陳述：
（一）坐落高雄縣旗山鎮○○○段二一七六地號，建，面積０．五六七八公頃（五六
      七八平方公尺）、同段二一七四地號，建，面積０．一五八一公頃（一五八一
      平方公尺）、同段二一七四之二地號，建，面積０．一二一一公頃（一二一一
      平方公尺）及同段二一七四之一地號，建，面簀０．０二三二公頃（二三二平
      方公尺０，為原告所有，此有土地登記謄本四份附卷可稽。詎被告等無合法正
      當權源，竟在原告所有上開土地上建築房屋、舖設水泥及種植農作物，即屬無
      權占有，依上開規定，原告自得請求被告等除去地上物，並交還土地，茲分述
      如左：
（1）被告甲○○（即廖甲○○）占用上開二一七六地號土地內如附圖所示Ｅ部分面
     積０．０００九公頃及Ｆ部分面積０．００一七公頃，並在該土地上種植農作
     物。
（2）被告乙○○占用上開二一七六地號土地內如附圖所示Ｇ部分面積０．０二八０
     公頃，並在該土地上建築房屋及種植農作物。
（3）被告戊○○占用上開二一七六地號土地內如附圖所示Ｃ部分面積０．００一三
     公頃，並在該土地上建築房屋。
（4）被告庚○○、己○○占用上開二一七六地號土地內如附圖所示Ｂ部分面積０．
     ００一五公頃，並在該土地上舖設水泥及搭建鐵皮屋。
（5）被告丙○○占用上開二一七六地號土地內如附圖所示Ａ部分面積０．０００二
     公頃，並在該土地上種植農作物。
（6）被告甲○○（即廖甲○○）、乙○○、戊○○、庚○○、己○○、丙○○占用
     上開二一七六地號土地內如附圖所示Ｈ部份面積０．０００四公頃，並在該土
     地挖掘水井。
（二）前開被告甲○○（即廖甲○○）等六人占用系爭土地之面積，業經  鈞院囑託
      高雄縣旗山地政事務所測量完畢，製有複丈成果圖乙份附卷可稽，則依民法第
      七百六十七條前段之規定，被告等自負有拆除地上物並回復原狀及返還土地之
      義務。
（三）被告等無權占用前開系爭土地，獲有相當於租金之利益，致原告受有無法使用
      該土地之損害，揆諸民法第一百七十九條之規定及上開判例意旨，原告自得請
      求被告等給付相當於租金之損害金。按租用基地建築房屋，其租金以不超過土
      地申報總價額年息百分之十為限，且前開二一七六地號之申報地價，民國八十
      三年七月一日起為每平方公尺九八．四元，八十六年七月一日起為每平方公尺
      一四六．四元，原告請求被告等給付相當於租金之損害金，其數額及計算方式
      ，茲分述如下：
（1）被告甲○○部分：其占用前開土地之面積共二十六平方公尺，故原告可得請求
     被告給付自八十三年七月一日起至八十八年六月三十日止，按各年度土地申報
     總價額之年息百分之十計算相當於租金之損害金計為一千五百二十九元。
     （（98.4×26×10%×3）+（146.4×26×10%×2）=  1,529）及自八十八年七
     月一日起至被告交還前開土地之日止，按月給付原告三十二元之損害金。
     （ 146.4×26×10%/12=32）。
（2）被告乙○○部分：其占用前開土地之面積為二八０平方公尺，故原告可得請求
     被告給付自八十三年七月一日起至八十八年六月三十日止，按各年度土地申報
     總價額之年息百分之十計算相當於租金之損害金計為一萬六千四百六十四元。
     （（98.4×280×10%×3）+（146.4×280×10%×2）=16,464），及自八十八年
     七月一日起至被告交還前開土地之日止，按月給付原告三百四十二元之損害金
     。（146.4×280×10%/12=342）。
（3）被告戊○○部分：其占用前開土地之面積為十三平方公尺，故原告可得請求被
     告給付自八十三年七月一日起至八十八年六月三十日止，按各年度土地申報總
     價額之年息百分之十計算相當於租金之損害金計為七百六十四元。
     （（98.4×13×10%×3）+（146.4×13×10%×2）=764），及自八十八年七月
     一日起至被告交還前開土地之日止，按月給付原告十六元之損害金。
     （ 146.4×13×10%/12=16 ）。
（4）被告庚○○、己○○部分：其占用前開土地之面積為十五平方公尺，故原告可
     得請求被告給付自八十三年七月一日起至八十八年六月三十日止，按各年度土
     地申報總價額之年息百分之十計算相當於租金之損害金計為八百八十二元。
     （（98.4×15×10%×3）+（146.4×15×10%×2）=882），及自八十八年七月
     一日起至被告交還前開土地之日止，按月給付原告十八元之損害金。
     （ 146.4×15×10%/12=18 ）。
（5）被告丙○○部分：其占用前開土地之面積為二平方公尺，故原告可得請求被告
     給付自八十三年七月一日起至八十八年六月三十日止，按各年度土地申報總價
     額之年息百分之十計算相當於租金之損害金計為一百一十八元。
     （（98.4×2×10%×3）+（146.4×2×10%×2）=118），及自八十八年七月一
     日起至被告交還前開土地之日止，按月給付原告三元之損害金。
     （146.4×2×10%/12=3 ）。
（6）被告甲○○（即廖甲○○）、乙○○、戊○○、庚○○、己○○、丙○○占用
     部分：其等占用前開系爭Ｈ部分之面積為四平方公尺，故原告可得請求被告給
     付自八十三年七月一日起，至八十八年六月三十日止，按各年度土地申報總價
     額之年息百分之十計算相當於租金之損害金計為二百三十五元。
     （4×98.4×10%×3）+（4×146.4×10%×2）=235，及自八十八年七月一日起
     至被告交還前開土地之日止，按月給付原告五元之損害金。
     （4×146.4×10%/12=5）
（四）被告乙○○於鈞院審理時陳稱：房屋是向「龔均」買來，沒權狀，他也是向李
      福和買的云云，並非事實，原告予以否認，並否認其所提出買賣契約之真正。
（五）被告甲○○、丙○○依測量結果確實有佔用原告之系爭土地。
三、證據：提出土地登記簿謄本四份、地價表三紙、地籍圖謄本一份、戶籍謄本六份
    為證。
乙、被告方面：
A.被告己○○方面：
  被告己○○經合法通知，未於言詞辯論期日到庭，亦未提出書狀作何主張或陳述。
B.其餘被告方面：
一、聲明：
（一）原告之訴駁回。
（二）訴訟費用由原告負擔。
二、陳述：
（一）八十七年間原告自行測量，並未告知被告佔用坪數，亦未與被告協商是否購買
      系爭土地。
（二）被告多僅在系爭土地上種甘蔗，希望原告能保留防火巷。
（三）水井為日據時代所遺留，後為丙○○、庚○○、己○○、戊○○、甲○○、乙○○共同使用，自安裝自來水後已不常用。
（四）地政機關原先通知測量的日期並沒有來測量，後來改期測量並未通知被告，八
      十八年十月四日實際測量時被告不在場，地政機關並未依法院所指之基點測量
      ，測量結果亦與以前原告所測出來之佔用面積不同。
（五）被告甲○○目前於土地上已無任何農作物，原有農作物是被告甲○○的沒錯，
      被告甲○○居住系爭土地已有十年以上。
（六）乙○○部分之房屋與果樹均是被告乙○○所有無誤，被告乙○○係向他人購得
      該屋，自民國六十二年起即已居住迄今。被告乙○○曾向原告洽購房屋，原告
      表示願給予補助，後來取消，此後即無下文，被告乙○○付不起貸款才會佔用
      迄今。
（七）戊○○部分之房屋係被告戊○○所有沒錯，被告戊○○已居住二十六年。
（八）庚○○部分之房屋是他所有無誤，他已居住二十六年。己○○部分則不清楚。
（九）被告丙○○只有在自有之土地上蓋房屋，已居住十年以上，房屋屋簷滴水處以
      後之農作物不是被告丙○○的，盆栽亦已移走。
三、證據：提出房屋稅籍牌、土地登記簿謄本、電力公司書函、調解筆錄、收據、稅
    籍證明書各一份、戶口名簿、買賣契約書二份為證。
丙、本院依原告聲請函高雄縣旗山地政事務所會同本院至現場勘測並繪製測量成果圖
    附卷，並依職權傳訊證人邱大祥、林宏陵。
    理    由
甲、程序方面：
    被告己○○經合法通知，未於言詞辯論期日到場，核無民事訴訟法第三百八十六
    條各款所列情形，爰依原告聲請，由其一造辯論而為判決。
乙、實體方面：
一、原告主張被告無權佔用其所有之系爭土地，分別種植有農作物或建築房屋等，爰
    依所有物返還請求權與不當得利返還請求權，請求被告拆除地上物，返還系爭土
    地，並給付自八十三年七月一日起至清償日止，分別依其所佔用土地面積，按各
    年度土地申報總價額之年息百分之十計算相當於租金之損害金等語；被告則以原
    告係自行測量，亦未與被告協商購買土地，此次地政人員實際測量時被告亦不在
    場，水井為日據時代所遺留，希望原告能保留防火巷等語，資為抗辯。
二、原告主張高雄縣旗山鎮○○○段二一七六地號土地為原告所有，被告甲○○（即
    廖甲○○）占用上開二一七六地號土地內如附圖所示Ｅ部分面積０．０００九公
    頃及Ｆ部分面積０．００一七公頃，並在該土地上種植農作物。被告乙○○占用
    上開二一七六地號土地內如附圖所示Ｇ部分面積０．０二八０公頃，並在該土地
    上建築房屋及種植農作物。被告戊○○占用上開二一七六地號土地內如附圖所示
    Ｃ部分面積０．００一三公頃，並在該土地上建築房屋。被告庚○○、己○○占
    用上開二一七六地號土地內如附圖所示Ｂ部分面積０．００一五公頃，並在該土
    地上舖設水泥及搭建鐵皮屋。以及被告皆於民國八十三年之前即已佔用上開土地
    等事實，業據原告提出土地登記簿謄本一份、戶籍謄本六份為證，並經本院會同
    高雄縣旗山地政事務所勘測現場及制有複丈成果圖在卷可稽。被告己○○經合法
    通知，既未於言詞辯論期日到場，亦未提出任何書狀作何說明或陳述，被告乙○○、戊○○、庚○○對於上開佔用事實，被告甲○○對於迄八十八年八月十二日
    本院勘驗時為止之佔用事實則均不爭執，自堪信原告之主張為真正。
三、按所有人對於無權占有或侵奪其所有物者，得請求返還之，民法第七百六十七條
    前段定有明文。經查：
（一）被告辯稱地政機關原先通知測量的日期並沒有來測量，後來改期測量並未通知
      被告，八十八年十月四日實際測量時被告不在場，地政機關並未依法院所指之
      基點測量，測量結果亦與以前原告所測出來之佔用面積不同云云，然法院勘驗
      現場後囑託地政機關測量案件，地政機關僅需依法院指示之範圍擇期再施測即
      可，至於實際測量時當事人是否在場，對測量結果並無影響，證人即實際依本
      院指示實施測量之旗山地政事務所測量員林宏陵、邱大祥亦到庭證稱，法院囑
      託測量案件，地政機關係依法院於現場指示之範圍，再擇期進行測量，本件之
      複丈成果圖係依法院於八十八年八月十二日於現場指示之範圍測量後繪製，地
      政機關實際測量時間並未規定必須通知兩造，本件完全是依法院指示之範圍來
      測量等語，顯見本件測量之依據確係本院八十八年八月十二日於現場指示之範
      圍，縱被告未收到通知以至未能到場，亦對測量結果不生影響，故被告上開所
      辯不足採信。
（二）再者，被告辯稱原告並未告知被告佔用坪數，亦未與被告洽商買賣土地云云，
      查系爭土地既係原告所有，被告若無合法權源，即不得加以佔用，此與原告是
      否曾告知被告佔用面積多少無涉，原告亦無將系爭土地出售予被告之義務，故
      原告是否曾與被告接洽出售土地，亦與本件無涉。
（三）防火巷縱係建築法規所規定需保留者，原告亦僅需於將來建築房屋時依法保留
      即可，惟此與原告仍係該部分土地之所有權人，得依法行使完整之所有權一節
      並無妨礙，被告尚不得據此主張其可佔用部分原告之土地作為防火巷之用，拒
      絕返還原告，故被告此部份抗辯亦無可採。
（四）被告甲○○辯稱系爭土地上之農作物事後已除去，然已為原告所否認，被告甲○○亦未舉證以實其說，自不可採。被告乙○○雖辯稱系爭房屋係伊向他人購
      得該屋，伊曾向原告洽購房屋，原告表示願給予補助，後來取消，此後即無下
      文，伊付不起貸款才會佔用云云，並提出房屋稅籍牌、土地登記簿謄本、電力
      公司書函、調解筆錄、收據、稅籍證明書各一份、戶口名簿、買賣契約書二份
      為證，然已為原告所否認，被告乙○○對此無法舉證其為真正，其真實性已有
      可疑，況縱其所辯屬實，被告乙○○亦自承系爭房屋是伊所有無誤，自民國六
      十二年起即已居住迄今，顯見被告乙○○確為系爭房屋之事實上處分權人與實
      際占有人，原告縱確有未依約協助被告乙○○購屋之事，亦非被告乙○○德佔
      用系爭土地之合法權源，故被告乙○○上開所辯亦無可採。
（五）原告主張被告丙○○占用上開二一七六地號土地內如附圖所示Ａ部分面積０．
      ０００二公頃，並在該土地上種植農作物，被告丙○○雖否認屋簷滴水處以後
      之農作物為伊所有，然經本院於現場勘驗時，依被告丙○○所自承佔用之範圍
      ，指示地政機關施測結果，被告確實占有附圖所示Ａ部分面積０．０００二公
      頃，此有複丈成果圖一份在卷可稽，此佔用範圍並未將屋簷滴水處以後之農作
      物測量在內，故該部分之農作物與本件無涉，另盆栽已移走一事原告亦加以否
      認，被告丙○○亦未舉證，自無從採信。
（六）綜上所述，被告甲○○、乙○○、戊○○、庚○○、己○○、丙○○無權占有
      系爭土地之事實甚明，從而，原告本於所有物返還請求權之法律關係，請求被
      告甲○○（即廖甲○○）應將坐落高雄縣旗山鎮○○○段二一七六地號，建，
      面積零點伍陸柒捌公頃土地內如附圖所示Ｅ部分面積０．０００九公頃及Ｆ部
      分面積０．０００一七公頃之地上物除去後，將土地返還原告。被告乙○○應
      將坐落高雄縣旗山鎮○○○段二一七六地號，建，面積零點伍陸柒捌公頃土地
      內如附圖所示Ｇ部分面積０．０二八０公頃之地上物除去後，將土地返還原告
      。被告戊○○應將坐落高雄縣旗山鎮○○○段二一七六地號，建，面積零點伍
      陸柒捌公頃土地內如附圖所示Ｃ部分面積０．００一三公頃之地上物除去後，
      將土地返還原告。被告庚○○、己○○應將坐落高雄縣旗山鎮○○○段二一七
      六地號，建，面積零點伍陸柒捌公頃土地內如附圖所示Ｂ部分面積０．００一
      五公頃之地上物除去後，將土地返還原告。被告丙○○應將坐落高雄縣旗山鎮
      ○○○段二一七六地號，建，面積零點伍陸柒捌公頃土地內如附圖所示Ａ部分
      面積０．０００二公頃之地上物除去後，將土地返還原告，即屬有據，應予准
      許。
四、至原告主張被告甲○○（即廖甲○○）、乙○○、戊○○、庚○○、己○○、丙○○占用上開二一七六地號土地內如附圖所示Ｈ部份面積０．０００四公頃，並
    在該土地挖掘水井一節，被告甲○○、乙○○、戊○○、庚○○、丙○○均否認
    系爭水井為伊等所挖掘，陳稱該井係日據時代遺留，伊僅使用而已，原告既未能
    舉證證明該井為被告甲○○、乙○○、戊○○、庚○○、己○○、丙○○所有，
    僅由被告等人使用該井之事實，尚無從認定該井為伊等所有，自無從認為被告被
    告甲○○、乙○○、戊○○、庚○○、丙○○對該井有處分權，故原告請求被告
    甲○○、乙○○、戊○○、庚○○、丙○○拆除該井，即屬無據，應予駁回。
五、按無法律上之原因而受利益，致他人受損害者，應返還其利益，民法第一百七十
    九條前段定有明文。又按無權占有他人土地，可能獲得相當於租金之利益，為社
    會通常之觀念，本件被告等無權占用前開系爭土地，獲有相當於租金之利益，致
    原告受有無法使用該土地之損害，揆諸民法第一百七十九條之規定及上開判例意
    旨，原告自得請求被告等給付相當於租金之損害金。次按，依土地法第一百零五
    條、第九十七條第一項，租用基地建築房屋，其租金以不超過土地申報總價額年
    息百分之十為限，且前開二一七六地號之申報地價，民國八十三年七月一日起為
    每平方公尺九八．四元，八十六年七月一日起為每平方公尺一四六．四元，經本
    院現場勘驗結果，系爭土地坐落位置附近多為住家、農作使用，有小吃攤等小店
    ，雖非繁榮，然仍有經濟價值，惟系爭土地之申報地價甚低，且其上之房屋均已
    破舊，縱依土地申報總價額年息百分之十計算租金，八十三年七月一日以前之年
    租金每平方公尺僅九點八四元，八十三年七月一日起亦僅十四點六四元，顯無過
    高之情事，故原告請求依系爭土地申報地價年息百分之十計算租金，尚屬有據，
    茲將被告相當於租金之損害金之數額及計算方式分述如下：
（1）被告甲○○部分：其占用E、F部分土地之面積共二十六平方公尺，故原告可得
     請求被告給付自八十三年七月一日起至八十八年六月三十日止，按各年度土地
     申報總價額之年息百分之十計算相當於租金之損害金計為一千五百二十九元。
     （（98.4×26×10%×3）+（146.4×26×10%×2）=  1,529）及自八十八年七
     月一日起至被告交還前開土地之日止，按月給付原告三十二元之損害金。
     （ 146.4×26×10%/12=32）。
（2）被告乙○○部分：其占用G部分土地之面積為二八０平方公尺，故原告可得請求
     被告給付自八十三年七月一日起至八十八年六月三十日止，按各年度土地申報
     總價額之年息百分之十計算相當於租金之損害金計為一萬六千四百六十四元。
     （（98.4×280×10%×3）+（146.4×280×10%×2）=16,464），及自八十八年
     七月一日起至被告交還前開土地之日止，按月給付原告三百四十二元之損害金
     。（146.4×280×10%/12=342）。
（3）被告戊○○部分：其占用C部分土地之面積為十三平方公尺，故原告可得請求被
     告給付自八十三年七月一日起至八十八年六月三十日止，按各年度土地申報總
     價額之年息百分之十計算相當於租金之損害金計為七百六十四元。
     （（98.4×13×10%×3）+（146.4×13×10%×2）=764），及自八十八年七月
     一日起至被告交還前開土地之日止，按月給付原告十六元之損害金。
     （ 146.4×13×10%/12=16 ）。
（4）被告庚○○、己○○部分：其占用B部分土地之面積為十五平方公尺，故原告可
     得請求被告給付自八十三年七月一日起至八十八年六月三十日止，按各年度土
     地申報總價額之年息百分之十計算相當於租金之損害金計為八百八十二元。（
     （98.4×15×10%×3）+（146.4×15×10%×2）=882），及自八十八年七月一
     日起至被告交還前開土地之日止，按月給付原告十八元之損害金。
     （ 146.4×15×10%/12=18 ）。
（5）被告丙○○部分：其占用A部分土地之面積為二平方公尺，故原告可得請求被告
     給付自八十三年七月一日起至八十八年六月三十日止，按各年度土地申報總價
     額之年息百分之十計算相當於租金之損害金計為一百一十八元。
     （（98.4×2×10%×3）+（146.4×2×10%×2）=118），及自八十八年七月一
     日起至被告交還前開土地之日止，按月給付原告三元之損害金。
     （146.4×2×10%/12=3 ）。
六、至原告主張被告甲○○（即廖甲○○）、乙○○、戊○○、庚○○、己○○、丙○○占用部分：其等占用前開系爭Ｈ部分之面積為四平方公尺，故原告可得請求
    被告給付自八十三年七月一日起，至八十八年六月三十日止，按各年度土地申報
    總價額之年息百分之十計算相當於租金之損害金計為二百三十五元。（4×98.4
    ×10%×3）+（4×146.4×10%×2）=235，及自八十八年七月一日起至被告交還
    前開土地之日止，按月給付原告五元之損害金（4×146.4×10%/12=5）一節，因
    H部分之水井並非被告甲○○、乙○○、戊○○、庚○○、己○○、丙○○所有
    ，已如前述，被告等僅使用該水井，然該水井既非被告等所有，縱其加以使用，
    亦非造成原告不能使用該部分土地之原因，換言之，被告使用該水井之行為與原
    告所受之損害間無因果關係，從而原告請求被告甲○○、乙○○、戊○○、庚○○、己○○、丙○○給付此部份之損害金即屬無據，應予駁回。
七、原告陳明願供擔保，聲請宣告假執行，經核其勝訴部份，合於法律規定，爰酌定
    相當之擔保金額宣告之；其餘假執行之聲請，因該部份訴之駁回而失所依據，應
    予駁回。
八、因本案事證已臻明確，兩造其餘主張陳述及所提之證據，均毋庸再予審酌，附此
    敘明。
九、據上論斷：原告之訴為一部有理由，一部無理由，並依民事訴訟法第三百八十五
    條第一項前段、第七十九條但書、第八十五條第一項但書、第三百九十條第二項
    ，判決如主文。
中      華      民      國    八十九    年      七      月      十      日
                              臺灣高雄地方法院民事第一庭
~B法      官  陳怡雯
右為正本係照原本作成。
如不服本判決，應於送達後廿日內，向本院提出上訴狀。
中      華      民      國    八十九    年      七      月      十二    日
~B法院書記官  鄭淑華


司法院資訊處製作；財團法人民間司法改革基金會備份。
